臺灣臺中地方法院民事判決　95年度重訴字第375號
原　　　告　丙○○
法定代理人　丁○○
　　　　　　乙○○
被　　　告　甲○○
上列當事人間損害賠償事件，本院於中華民國96年2月12日言詞
辯論終結，判決如下：
    主  文
被告應給付原告新臺幣伍佰貳拾伍萬柒仟玖佰柒拾貳元，及自九
十五年七月二十日起至清償日止按年息百分之五計算之利息。
原告其餘之訴駁回。
訴訟費用由被告負擔二分之一，餘由原告負擔。
本判決第一項於原告以新臺幣壹佰柒拾陸萬元供擔保後，得假執
行。
原告其餘假執行之聲請駁回。
    事實及理由
壹、程序方面：
    本件被告經合法通知，未於最後言詞辯論期日到場，核無民
    事訴訟法第386條所列各款情形，爰依原告之聲請，由其一
    造辯論而為判決。
貳、實體方面：
一、原告主張：被告於民國（下同）95年2月21日凌晨，駕駛車
    牌號碼NR-6388號自小客車，沿台中市北屯區○○○路往太
    原路方向行駛，於同日凌晨2時55分許，行至旱溪東路與太
    原路口前時，竟疏未注意，貿然以時速70公里之速度超速行
    駛，且未注意車前狀況，遽行駛入來車之車道內，而在來車
    車道內撞及正沿旱溪東路往精武路方向行駛而由原告所騎乘
    車牌號碼XN2-723號之重型機車，以致原告人車倒地，因而
    受有左側肘部嚴重扯裂幾近斷臂、左側前臂壓碎傷合併橈骨
    與尺骨開放性骨折、橈神經毀損喪失功能、前臂伸肌腱及肌
    肉壞死、前臂細菌感染合併骨髓炎等傷害。被告於肇事後，
    復另行起意，未報警處理或採取救護及其他必要措施，即逕
    行駕車逃逸。原告經送醫治療後，計受有下列損失：(一)醫療
    費用（未計入健保支付金額）：原告支出中國醫藥大學附設
    醫院費用為新台幣（下同）90,930元、長庚紀念醫院費用為
    51,903 元，共142, 833元，復於95年10月24日開刀住院，
    迄同年月30日出院，支出長庚紀念醫院費用21,890元。(二)看
    護費用：原告因本件車禍事故住院90日，住院期間全賴父母
    照料，無法自理，雖為親屬間之看護照顧，但並非不能評價
    為金錢，而應認被害人受有相當親屬看護費用之損害，以每
    日看護費2,000元計算，自95年2月21日至同年4月24日止之
    看護費，共計180,000元。(三)工作損失：原告因車禍受傷至
    痊癒期間，至少1年無法工作，喪失每月可得薪資利益，以
    原告在田盛工業股份有限公司（下稱田盛公司）工作之月薪
    20,293元，同時在新天地餐廳股份有限公司（下稱新天地餐
    廳）兼職之年薪47,860元計算，每月之薪資至少為25,000
    元，以一年計算，原告所受薪資損失為300,000元。(四)減少
    勞動能力之損失：原告受此車禍影響，上肢功能因創傷造成
    永久損害，原告受傷前收入為每月25,000元，今後縱能工作
    亦屬接近國家最低工資15,840元，每月差額9,000元，以原
    告20歲計算至退休之65歲為止，45年共損失5,265, 000元。
    (五)精神慰撫金：原告車禍時年僅19歲且未婚，遭此車禍重創
    ，其上肢已支離破碎，被告竟未報警處理或採取救護及其他
    必要措施，致原告無法及時就醫而成殘疾，影響未來婚姻，
    身心受害甚鉅，精神痛苦非言語得以形容，爰請求
    6,000,000元等語。
    並聲明：(一)被告應給付原告11,887,833元，及自起訴狀繕本
    送達之翌日起至清償日止，按週年利率5%計算之利息；(二)原
    告願供擔保，請求宣告假執行。
二、被告未於最後言詞辯論期日到庭，惟據其以前到庭所為陳述
    如下：對於刑事判決認定之過失傷害犯罪事實，及原告於95
    年10月24日開刀前之醫療費用為142,033元、原告需要休養1
    年無法工作等事實，並不爭執。惟以原告並未僱人看護，僅
    由其父母照顧，且原告目前勞動能力之減損，應已不似車禍
    發生時嚴重，原告要求賠償之金額過高，被告無力負擔等語
    ，資為抗辯。並聲明：原告之訴駁回。
三、法院得心證之理由：
  (一)原告主張被告於前揭時地駕駛車牌號碼NR-6388號自小客車
    ，沿台中市北屯區○○○路往太原路方向行駛，於同日凌晨
    2時55分許，行至旱溪東路與太原路口前時，竟疏未注意，
    貿然以時速70公里之速度超速行駛，且未注意車前狀況，遽
    行駛入來車之車道內，而在來車車道內撞及正沿旱溪東路往
    精武路方向行駛而由原告所騎乘車牌號碼XN2-723號之重型
    機車，以致原告人車倒地，原告因而受有左側肘部嚴重扯裂
    幾近斷臂、左側前臂壓碎傷合併橈骨與尺骨開放性骨折、橈
    神經毀損喪失功能、前臂伸肌腱及肌肉壞死、前臂細菌感染
    合併骨髓炎等傷害，而被告因本件過失傷害犯行，業經本院
    刑事庭以95年度交訴字第102號、臺灣高等法院臺中分院以
    95 年度交上訴字第2140號判決判處有期徒刑1年2月，此有
    臺灣高等法院臺中分院以95年度交上訴字第2140號判決附卷
    可稽，被告對上開過失傷害之事實亦不爭執，堪信原告之主
    張為真實。
  (二)按因故意或過失，不法侵害他人之權利者，負損害賠償責任
    ；汽車、機車或其他非依軌道行駛之動力車輛，在使用中加
    損害於他人者，駕駛人應賠償因此所生之損害；不法侵害他
    人之身體或健康者，對於被害人因此喪失或減少勞動能力，
    或增加生活上之需要時，應負損害賠償責任；不法侵害他人
    之身體、健康、名譽、自由、信用、隱私、貞操，或不法侵
    害其他人格法益而情節重大者，被害人雖非財產上之損害，
    亦得請求賠償相當之金額；民法第184條第1項前段、第191
    條之2前段、第193條第1項、第195條第1項前段分別定有明
    文。被告之前揭行為具有過失，且其過失行為與原告受傷之
    結果間，具有相當因果關係，揆諸前開規定，原告請求被告
    賠償其財產及非財產上之損害，自屬有據。
  (三)茲就原告請求賠償之各項金額，審酌如下：
 　 (1)醫藥費用部分：原告主張其因本件傷害支出中國醫藥大學
      附設醫院費用90,930元、長庚紀念醫院費用51,903元，合
      計142,833元，業據提出中國醫藥大學附設醫院與長庚紀
      念醫院醫療費收據為證，為被告所不爭執，復於95年10月
      24日開刀住院，迄同年月30日出院，支出長庚紀念醫院費
      用21,809元，亦據提出長庚紀念醫院醫療費收據為憑。原
      告此部分請求164,642元，應予准許。
　  (2)看護費用部分：按民法第193條第1項所稱之增加生活上之
      需要，係指被害人以前並無此需要，因為受侵害，始有支
      付此費用之需要而言。又因受傷，而由親屬代為照顧被害
      人之起居，固係基於親情，但親屬看護所付出之勞力，並
      非不能評價金錢，只因兩者身分關係密切而免除支付義務
      ，此種親屬基於身分關係之恩惠，自不能加惠於加害人，
      而應比照一般看護情形，認被害人受有相當於看護費之損
      害，命加害人賠償，最高法院89年度台上字第1749號判決
      可供參照。查原告主張其自95年2月21日入院手術至95年
      4月24日出院為止，住院期間須專人照顧看護，業據原告
      提出中國醫藥大學附設醫院、長庚紀念醫院林口分院診斷
      證明書為證。原告住院期間由原告之父母代為看護照料，
      依上開說明，原告得請求相當於看護費之損害，而目前看
      護費用之行情每日至少在2,000元以上，是原告請求以每
      日1,800元計算看護費用，應屬合理。原告住院期間共63
      日（原告誤算為90日），則原告得請求之看護費用應為11
      3,400元（1,800×63＝113,400），原告就此部分請求，
      自屬有據，應予准許。逾此部分之請求，即非有據。
　  (3)工作損失部分：原告於本件車禍事故發生時，週1至週5任
      職於田盛公司，月薪為20,293元，週6、週日則在新天地
      餐廳兼職，年薪為47,860元，業據提出所得稅扣繳憑單、
      服務證明書、請假單、薪資表為證。原告主張自95年2 月
      21日受傷後須休養一年無法工作，為被告所不爭執，是原
      告休養1年之工作損失為291, 376元〔47,860 + (20,293
      ×12)＝291,376〕，原告於此部分請求應屬有據，逾此部
      分之請求，則無理由。
    (4)喪失勞動能力部分：本件原告主張其受傷前每月可收入25
      ,000 元，惟原告一年之收入為291,376元，已如前述，則
      原告每月平均收入應為24,281元。查原告因本次車禍發生
      後，左臂遺留正中、尺骨神經麻痺及肌肉粘連，符合勞工
      保險殘障給付標準表第88項規定，經評定殘廢等級為7，
      勞動力減損比例為69.21%，此有長庚紀念醫院 (95)長庚
      院法字第0957號函及原告身心障礙手冊影本附卷可稽。原
      告為75年10月22日出生，事故發生時之95年2月21日為19
      歲4月，而原告主張95年2月21日至96年2月20日應休養1年
      ，已如前述，故應由96年2月21日起算，至勞工60歲強制
      退休年齡之標準計算（即135年10月22日），則原告尚有
      39 年8月之工作年限。從而依霍夫曼式計算式扣除中間利
      息，原告所得請求減少勞動能力之賠償金額計4,476,299
      元【計算式如下：[24,281×12×21.00000000] +[24,281
      ×12×0.67×（22.00000000-00.00000000）]＝6,467,70
      6小數點以下四捨五入；6,467,706×69.21%＝4,476,299
      ）。是原告於此範圍內之請求，洵屬正當，應予准許。逾
      此部分之請求，則無理由，應予駁回。
    (5)精神慰撫金部分：原告因被告前開侵權行為，受有左前臂
      組織壞死及骨髓炎之傷害，經3次手術後，其左臂仍遺留
      正中、尺骨神經麻痺及肌肉粘連之傷害，年僅19歲之花樣
      年華，即無法正常生活，並領有中度障礙手冊，精神自受
      有莫大之痛苦，其請求被告賠償非財產上損害之慰撫金，
      自屬有據。爰斟酌原告學歷為高職畢業，本件車禍前每月
      收入24,281元，名下有1部汽車，被告國中畢業，從事車
      床工作，名下有房屋、土地、機車1輛及原告因本件車禍
      受有上揭傷害，歷經多次手術，仍無法復原，所受精神痛
      苦程度等一切情狀後，認原告請求賠償慰撫金額以600,00
      0 元為適當，逾此部分所為請求，尚嫌過高，不應准許。
    (6)末按保險人依本法規定所為之保險給付，視為被保險人損
      害賠償金額之一部分；被保險人受賠償請求時，得扣除之
      ，強制汽車責任保險法第32條定有明文。原告自承已受領
      強制汽車責任保險給付176,836元、210,909元，有賠款通
      知單2紙附卷可佐，揭諸前開法律規定，原告請求被告賠
      償之金額，自應扣除上開金額。
    (7)綜上所述，原告得主張受損害之金額合計為5,257,972元
      （計算式為：164,642 + 113,400 + 291,376 +4,476,
      299+ 600,000 - 176,836 - 210,909＝5,257,972 ）。
  (四)從而，原告依侵權行為損害賠償之法律關係請求被告給付5,
    257,972元，及自起訴狀繕本送達翌日即95年7月20日起至清
    償日止按週年利率5%計算之利息，為有理由，應予准許，逾
    此部分之請求，為無理由，應予駁回。
  (五)原告陳明願供擔保，聲請宣告假執行，經核其勝訴部份，合
    於法律之規定，爰酌定相當之擔保金額宣告之；其餘假執行
    之聲請，因訴之駁回而失所依附，不予准許。
  (六)兩造其餘之陳述、攻擊方法及舉證，均對本判決之結果不生
    影響，爰不一一論述，併附敘明。
四、結論：本件原告之訴，為一部有理由，一部無理由，並依民
    事訴訟法第79條、第390條第2項，判決如主文。
中　　華　　民　　國　　96　　年　　2　　月　　 27　　日
                  民事第一庭    法  官　吳蕙玟
正本係照原本作成。
如對本判決上訴，須於判決送達後20日內向本院提出上訴狀。
中　　華　　民　　國　　96　　年　　3　　月　  　2　　日
                                書記官　楊家印
